【裁判字號】    98,易,1410
【裁判日期】    990108
【裁判案由】    詐欺等
【裁判全文】
臺灣臺南地方法院刑事判決              98年度易字第1410號
公  訴  人  臺灣臺南地方法院檢察署檢察官
被      告  丙○○
上列被告因詐欺等案件，經檢察官提起公訴（九十八年度偵字第
一二八一二號），本院判決如下：
    主  文
丙○○意圖為自己不法之利益，而竊佔他人之不動產，處有期徒
刑參月，如易科罰金，以新台幣壹仟元折算壹日。緩刑貳年。
被訴詐欺取財部分無罪。
    事  實
一、丙○○係乙○○之兄，詎丙○○因需款孔急，竟基於意圖為
    自己不法之利益，於民國九十六年八月一日，利用其受乙○
    ○委託清掃取得乙○○所有，位於臺南縣新化鎮○○路四三
    巷二一號房屋鑰匙之機會，竊佔前開房屋而將之以每月租金
    新台幣（下同）九千元之對價，出租予不知情之唐慧萌。嗣
    於九十八年八月間，乙○○至前址察看該房屋是否受八八水
    災損害，始發現上情。丙○○竊佔前開房屋後，前後共計收
    受唐慧萌交付之二十三萬四千元之租金。
二、案經丙○○訴由台南縣警察局新化分局報告台灣台南地方法
    院檢察署檢察官偵查起訴。
    理  由
壹、有罪部分：
一、證據能力之認定：按被告以外之人於審判外之陳述，經當事
    人於審判程序同意作為證據，法院審酌該言詞陳述或書面陳
    述作成時之情況，認為適當者，亦得為證據，刑事訴訟法第
    一百五十九條之五第一項定有明文。查被告於本院審理時對
    證人乙○○、唐慧萌等人於警詢時及偵訊中所為筆錄之證據
    能力均不爭執，且本院依卷內資料審酌該警詢及偵訊筆錄作
    成時之情況，亦認為並未有何違背法律或其他相關規定之情
    事，而應認為適當，是依刑事訴訟法第一百五十九條之五第
    一項之規定，上開證人等於警詢及偵訊所作之筆錄，為傳聞
    法則之例外而具有證據能力，本院自得引為判決參考之依據
    ，先予敘明。
二、犯罪事實之認定：
  (一)上開被告竊佔之犯罪事實，業據被告於本院審理時坦承不諱
    ，核與證人即告訴人乙○○於警詢及偵查中證述前開房屋遭
    被告私自出租予證人唐慧萌一節及證人唐慧萌於警詢及偵查
    中證述被告以其名義出租前開房屋予之使用等情相符，並有
    被告出租前開房屋予證人唐慧萌時所簽立之房屋租賃契約一
    份及前開房屋屬告訴人乙○○所有之土地所有權狀、建築改
    良物所有權狀各一份在卷，被告於本院審理時之自白與事實
    相符，足堪採信。被告竊佔犯行明確，可資認定，應依法論
    科。
  (二)核被告所為係犯刑法第三百二十條第二項之竊佔罪。爰審酌
    被告犯罪動機、手段、所得、與告訴人之親屬關係、犯罪後
    業已與告訴人乙○○就本案之損害賠償達成和解，並已支付
    第一期和解款項、犯罪後坦承犯行之態度等一切情狀，量處
    如主文所示之刑，並諭知易科罰金之折算標準，以資懲儆。
    又被告前未曾受有期徒刑以上刑之宣告，有台灣高等法院被
    告全國前案記錄表一份在卷可憑，經此起訴審判之刑事程序
    ，應知所警惕，信無再犯之虞，本院因認所宣告之刑以暫不
    執行為適當，併諭知緩刑二年，以勵自新。
貳、無罪部分：
一、公訴意旨另以：被告以自己之名義將該不動產出租與唐彗萌
    ，致使告訴人唐彗萌陷於錯誤，誤認被告係有權出租該不動
    產之人，而接續交付押金及租金予被告，因認被告就此部分
    另涉有刑法第三百三十九條第一項之詐欺取財罪嫌云云。
二、按犯罪事實應依證據認定之，無證據不得認定其犯罪事實；
    又不能證明被告犯罪者，即應諭知無罪之判決，刑事訴訟法
    第一百五十四條第二項、第三百零一條第一項分別定有明文
    。按刑法第三百三十九條第一項詐欺取財罪之成立，以意圖
    為自己或第三人不法所有，以詐術使人將本人或第三人之物
    交付為要件。所謂以詐術使人交付，必須行為人施用詐術，
    且被詐欺人因其詐術而陷於錯誤，若其所用方法，不能認為
    詐術，亦不致使人陷於錯誤，即不構成該罪，最高法院四十
    六年台上字第二六０號著有判例可資參照。
三、另按出租人於租賃契約中所負擔之義務乃在於依約提供租賃
    物予承租人使用，至於租賃物是否為出租人所有之物，則在
    所不論。易言之，被告與告訴人唐慧萌簽訂前開租賃契約之
    重點在於被告應提供前開房屋予告訴人唐慧萌使用，而非前
    開房屋是否為被告所有之物。經查：被告於九十六年八月一
    日將其弟乙○○所有之前開房屋以每月租金九千元之對價，
    出租予告訴人唐彗萌之事實，已如前述。而被告於本案出租
    前開房屋予告訴人唐慧萌期間，確實依約提供前開房屋予告
    訴人唐慧萌使用，嗣證人乙○○於九十八年八月間前往查詢
    時，告訴人唐慧萌始知實際屋主為乙○○等情，業據告訴人
    唐慧萌於警詢中證述在卷（參見警卷第一二頁至第一三頁）
    ，依此，被告與告訴人唐慧萌簽訂前開租賃契約後，確實依
    約提供前開房屋以供承租人即告訴人唐慧萌使用，業已履行
    出租人之義務，難認被告於簽訂前開租賃契約及收受押金、
    租金之際，已有不欲履行前開租約義務即提供前開房屋以供
    告訴人唐慧萌使用之不法意圖。縱其出租予告訴人唐慧萌之
    房屋係竊佔其弟乙○○而得，然此僅係被告對其弟乙○○涉
    有竊佔犯行，尚難以此另認被告涉有詐欺告訴人唐慧萌之犯
    行。
四、綜上所述，依據本院調查證據所得，尚難認為被告將其竊佔
    之前開房屋出租予告訴人唐慧萌一節，確有詐欺告訴人唐慧
    萌之不法意圖而該當於詐欺取財之構成要件，此外復查無其
    他積極證據足資證明被告確有詐欺取財犯行，揆諸首開說明
    ，公訴意旨所指被告此部分詐欺取財之犯罪尚屬不能證明，
    應就此部分為無罪之諭知。
據上論斷，應依刑事訴訟法第二百九十九條第一項前段、第三百
零一條第一項，刑法第三百二十條第二項、第四十一條第一項前
段、第七十四條第一項，刑法施行法第一條之一，判決如主文。
本案經檢察官甲○○到庭執行職務
中    華    民    國    99    年    1     月    8     日
                  刑事第十二庭審判長法  官  卓穎毓
                                    法  官  莊玉熙
                                    法  官  周宛瑩
以上正本證明與原本無異。
如不服本判決應於收受本判決後10日內向本院提出上訴書狀，並
應敘述具體理由。其未敘述上訴理由者，應於上訴期間屆滿後20
日內向本院補提理由書狀（均須按他造當事人之人數附繕本）「
切勿逕送上級法院」。
                                    書記官  秦建華
中    華    民    國    99    年    1     月    8     日
附錄法條：
中華民國刑法第320條
意圖為自己或第三人不法之所有，而竊取他人之動產者，為竊盜
罪，處5  年以下有期徒刑、拘役或 5 百元以下罰金。
意圖為自己或第三人不法之利益，而竊佔他人之不動產者，依前
項之規定處斷。
前二項之未遂犯罰之。

司法院資訊處製作；財團法人民間司法改革基金會備份。
